臺灣高等法院刑事判決　　　　　　　　96年度上訴字第1344號
　　上　訴　人
　　即　被　告　甲○○
　　　　　　　　　　　　現於台灣台北監獄士林分監
上列上訴人因被告毒品危害防制條例案件，不服臺灣士林地方法
院95年度訴字第1192號，中華民國96年1月31日第一審判決（ 起
訴案號：臺灣士林地方法院檢察署95年度毒偵字第1798號），提
起上訴，本院判決如下：
    主  文
上訴駁回。
    事  實
一、甲○○曾於民國86年間，因違反肅清煙毒條例案件，經臺灣
    台中地方法院以86年度訴字第2048號判決處有期徒刑3年6月
    ，復經本院判決駁回上訴確定， 於民國89年7月28日假釋出
    監，嗣於假釋付保護管束期間再犯施用毒品及竊盜罪，分別
    經原審以91年度訴字第271號、 臺灣台東地方法院以92年度
    東簡字第244號判決處有期徒刑9月、4月， 並經法院裁定應
    執行為有期徒刑1年確定，前開假釋亦經撤銷，應執行殘刑1
    年7月9日，上揭3罪接續執行，於94年4月30日執行完畢。又
    甲○○因87年間涉犯施用毒品案件，經原審裁定送觀察、勒
    戒後，認無繼續施用毒品之傾向，業經臺灣士林地方法院檢
    察署檢察官於民國87年10月12日以87年度偵字第9040號不起
    訴處分確定，又於90年間涉犯施用毒品案件，經原審裁定送
    觀察處所、勒戒後，認有繼續施用毒品之傾向，由原審以91
    毒聲字第483號裁定令入戒治處所施以強制戒治， 於91年10
    月30日停止處分出監付保護管束， 於92年5月12日保護管束
    期滿視為強制戒治執行完畢。詎甲○○猶不知悛悔，復基於
    施用第1級毒品海洛因之犯意，於95年8月9日晚間6時許，在
    臺北縣三重市不詳地址之朋友「阿忠」住處（起訴書犯罪時
    地原係記載於95年8月11日晚間6時30分許，在臺北市大同區
    ○○○路198號雙連市場公廁第2間廁所內，實行公訴檢察官
    業已更正如前所載） 以針筒注射之方式施用第1級毒品海洛
    因。嗣經警於95年8月11日晚間6時30分許，在臺北市大同區
    ○○○路198號雙連市場公廁盤查，因見甲○○形跡可疑 ，
    而帶回採集尿液送驗呈鴉片類陽性反應，始獲上情。
二、案經臺北市政府警察局大同分局報告臺灣士林地方法院檢察
    署檢察官偵查起訴。
    理  由
一、上揭犯罪事實，業據被告甲○○於本院審理時坦承不諱，而
    被告經警查獲採尿經送臺灣尖端先進生技醫療股份有限公司
    以氣相層析質譜儀檢驗法鑑驗結果，呈嗎啡及可待因陽性反
    應，有該公司報告日期95年8 月23日，實驗室檢體編號AB94
    332 號濫用藥物檢驗報告1 紙，附於偵查卷第18頁可稽，是
    被告自白施用第1 級毒品海洛因乙節應認與事實相符，而可
    採信，前開事實應堪認定。又被告前因施用毒品案件，經本
    院裁定送觀察、勒戒後，認有繼續施用毒品之傾向，由本院
    以91毒聲字第483 號裁定令入戒治處所施以強制戒治，於91
    年10月30日停止處分出監付保護管束， 於92年5月12日保護
    管束期滿視為強制戒治執行完畢。有本院被告全國前案紀錄
    表及在監在押紀錄表可稽，是被告本次係於觀察、勒戒、強
    制戒治執行完畢後5年內，再犯施用毒品罪， 自應依法追訴
    處罰。 被告上訴理由謂伊於96年元月間復再次施用第1級毒
    品，與本案有集合犯之關係，請求併予審判云云。惟查所謂
    「集合犯」，乃在構成要件上本即預定有複數之同種行為反
    覆實施之犯罪而言，施用毒品行為，多具有成癮性，而行為
    人原即預定其有反覆施用第1級或第2級毒品之性質，固得認
    屬學理上所稱「集合犯」而為包括之一罪。然對依集合犯而
    論以包括一罪之判斷，仍不能無限擴張，苟行為人主觀上，
    非出於一個決意，客觀上各行為間，又無密切接近關係，依
    一般社會通念，認不應評價為一罪方合於刑罰公平原則時，
    自不能悉數率皆論以一罪（參照最高法院96台上字第2083號
    判決意旨）。 被告所陳另於96年元月間施用第1級毒品之行
    為，雖為同種之複數行為， 惟被告先後2次施用毒品海洛因
    犯行，時間相距已逾4月有餘，以被告於4月餘之期間內施用
    毒品海洛因2次， 實難認客觀上有「密切接近」之一定時間
    為之，並基於一個決意，故於刑法評價上，依社會健全觀念
    ，要難認彼此具有「集合犯」之一罪性質，是被告固供承有
    於上開時地吸食毒品海洛因之犯行，然此部分與檢察官起訴
    並經本院上揭論罪科刑之犯罪事實間難認具有集合犯之實質
    上一罪關係，本院就此自亦無從併案審理，並予敘明。
二、核被告所為， 係犯毒品危害防制條例第10條第1 項施用第1
    級毒品罪。又被告因違反肅清煙毒條例案件，經臺灣台中地
    方法院以86年度訴字第2048號判決處有期徒刑3年6月，復經
    本院判決駁回上訴確定，於89年7月28日假釋出監， 嗣於假
    釋付保護管束期間再犯施用毒品及竊盜罪，分別經原審以91
    年度訴字第271號、 臺灣台東地方法院以92年度東簡字第24
    4號各判決處有期徒刑9月、4月，應執行有期徒刑1年確定，
    前開假釋亦經撤銷，應執行殘刑1年7月9日，上揭3罪合併接
    續執行，於94年4月30日執行完畢， 此有本院被告前案紀錄
    表1份在卷可按，其於前案有期徒刑執行完畢後，5年以內故
    意再犯本件有期徒刑以上之罪，為累犯，應依刑法第47條第
    1 項規定加重其刑。
三、原審因認被告罪證明確， 爰引毒品危害防制條例第10條第1
    項，刑法第11條前段、第47條第1項之規定。 並審酌被告前
    已因施用毒品案件，經執行觀察、勒戒及強制戒治處分，猶
    未能戒除毒癮，足見其缺乏拒用毒品之決心，兼以施用毒品
    危害施用者之神經中樞，不僅對施用者之健康產生不良之影
    響，對於社會秩序亦造成一定之隱憂，惟犯罪後坦承犯行、
    態度良好等一切情狀，量處有期徒刑8月， 以示懲儆。至於
    扣案之注射針筒2支、海洛因鏟管1支、 殘渣袋1包係警方盤
    查時於廁所內之垃圾桶及另一嫌疑犯林添壽之褲子口袋內查
    獲，而在場林添壽涉施用第1級毒品部分， 檢方另以95年度
    毒偵字第1799號案件偵辦，是扣案之物既非被告所有，亦非
    供其犯罪所用，此業據被告供明，且與本案被告所犯之罪無
    關，爰不於本案宣告沒收。核其認事用法，並無不合，量刑
    亦稱妥適，上訴人即被告上訴意旨認與另案有集合犯之關係
    ，請求併予審判云云，並無理由，上訴應予駁回。
據上論斷，應依刑事訴訟法第368條，判決如主文。
本案經檢察官林炳雄到庭執行職務。
中　　華　　民　　國　　96　　年　　5　　 月　　24　　日
　　　　　　　　　刑事第４庭  審判長法　官  蔡秀雄
　　　　　　　　　　　　　　　　　  法　官  鄭水銓
　　　　　　　　　　　　　　　　　  法　官  周煙平
以上正本證明與原本無異。
如不服本判決，應於收受送達後十日內向本院提出上訴書狀，其
未敘述上訴之理由者並得於提起上訴後十日內向本院補提理由書
（均須按他造當事人之人數附繕本）。
                                    書記官  蕭麗珍
中　　華　　民　　國　　96　　年　　5 　　月　　29　　日
附錄本案論罪科刑法條全文
毒品危害防制條例第10條第1項
施用第一級毒品者，處 6 月以上 5 年以下有期徒刑。
施用第二級毒品者，處 3 年以下有期徒刑。
